【裁判字號】    98,台上,7804
【裁判日期】    981224
【裁判案由】    違反毒品危害防制條例
【裁判全文】
最高法院刑事判決            九十八年度台上字第七八０四號
上  訴  人  甲○○
選任辯護人  張智宏律師
上列上訴人因違反毒品危害防制條例案件，不服台灣高等法院台
中分院中華民國九十六年十月十二日第二審判決（九十六年度上
訴字第二一五六號，起訴案號：台灣苗栗地方法院檢察署九十五
年度偵字第四一二七、四三四七號），提起上訴，本院判決如下
：
    主  文
上訴駁回。
    理  由
按刑事訴訟法第三百七十七條規定，上訴於第三審法院，非以判
決違背法令為理由，不得為之。是提起第三審上訴，應以原判決
違背法令為理由，係屬法定要件。如果上訴理由書狀並未依據卷
內訴訟資料，具體指摘原判決不適用何種法則或如何適用不當，
或所指摘原判決違法情事，顯與法律規定得為第三審上訴理由之
違法情形，不相適合時，均應認其上訴為違背法律上之程式，予
以駁回。本件原判決已明依憑上訴人甲○○、正犯古正雄於第
一審、原審之自白，佐以證人謝政和於警詢中之證述，並有白色
粉末十八包、帳冊一本、夾鏈袋一百零三個扣案可資佐證。上開
白色粉末十八包，經行政院衛生署管制藥品管理局鑑定結果，認
定均含有第三級毒品愷他命成分等情，有該局民國九十六年一月
四日（原判決誤載為九十五年十二月二十七日）管檢字第095001
4489號鑑定書附卷為證，資以認定上訴人有原判決事實欄所記載
之犯罪事實。並明上訴人於九十五年七月一日以前之十次販賣
第三級毒品犯行，時間緊接，犯罪構成要件相同，顯係基於概括
之犯意反覆為之，應依九十五年七月一日修正前刑法第五十六條
之連續犯規定，論以連續犯並加重其刑；又上訴人犯販賣第三級
毒品罪，供出毒品來源，因而破獲，爰適用九十八年五月二十日
修正公布前毒品危害防制條例第十七條之規定，減輕其刑；再審
酌上訴人販賣第三級毒品之對象及所得不多，倘科以販賣第三級
毒品罪之法定最輕本刑有期徒刑五年，尚嫌過重，誠屬情輕法重
，其犯罪情狀顯可憫恕，爰適用刑法第五十九條之規定，酌予減
輕其刑，並先加後遞減或遞減之。因而撤銷第一審關於上訴人部
分之科刑判決，改判分別論處上訴人共同連續販賣第三級毒品；
論處上訴人共同販賣第三級毒品各罪刑，為相關從刑之諭知，並
適用中華民國九十六年罪犯減刑條例之相關規定，就所處有期徒
刑一年四月部分，減為有期徒刑八月，暨定其應執行之刑。原判
決已明所憑之證據及其認定之理由，所為論斷與卷內證據資料
相符，從形式上觀察，並無何違背法令之情形存在。上訴意旨略
以：(一)原判決以九十五年七月一日為基準，將上訴人於九十五年
七月一日前、後之販賣第三級毒品犯行，分別論以販賣第三級毒
品之罪，併予處罰，但未說明其認定上訴人所犯上開二罪，係犯
意各別，行為互殊之理由，有判決理由不備之違法。(二)判決並未
就上訴人於九十五年七月一日以前所犯共同連續販賣第三級毒品
罪，量處罰金刑，判決理由卻說明關於上開販賣第三級毒品罪之
法定刑罰金刑部分，應適用修正前刑法第三十三條第五款之規定
，有判決理由矛盾之違法。(三)上訴人提起第二審上訴，於上訴理
由已表明第一審判決就上訴人於九十五年七月三十一日（上訴理
由書誤載為三十日）之販賣第三級毒品犯行，所處有期徒刑一年
四月部分，未適用中華民國九十六年罪犯減刑條例之相關規定，
予以減刑，其適用法則有所違誤等語。原判決亦認為第一審判決
有關此部分未及適用中華民國九十六年罪犯減刑條例之相關規定
，予以減刑，容有未合。則上訴人有關此部分之第二審上訴，應
有理由。原判決卻說明上訴人提起第二審上訴，指稱第一審量刑
過重，並無理由，有判決理由矛盾之違法云云。經查：(一)刑法於
九十五年七月一日修正施行，基於連續犯本質上原為數罪及刑罰
公平原則之考量，刪除第五十六條有關「連續犯」之規定。故行
為人反覆實行之數犯罪行為，如犯罪時間橫跨刑法修正前、後，
其中犯罪行為發生在刑法修正前者，應依刑法第二條第一項之規
定，比較適用最有利於行為人之法律；發生在刑法修正後者，因
法律修正已生阻斷連續犯之法律效果，該部分自不能與刑法修正
前之犯罪行為，合併論以連續犯，而應併合處罰，方符立法本旨
。原判決就上訴人於九十五年七月一日刑法修正前、後之販賣第
三級毒品犯行，予以併合處罰，而有關刑法修正前之販賣第三級
毒品犯行，依刑法第二條第一項之規定，比較新、舊法結果，爰
適用最有利於上訴人之修正前刑法第五十六條之連續犯規定論以
一罪，並分別論處罪刑，尚無不合（見原判決第六、七頁）。原
判決漏未說明上訴人於九十五年七月一日刑法修正前、後之販賣
第三級毒品犯行，應予以併合處罰所憑理由，雖不無微疵，但與
判決結果既不生影響，尚不得執為上訴第三審之適法理由。(二)原
判決理由說明關於毒品危害防制條例第四條第三項之法定刑罰金
刑部分，應適用修正前刑法第三十三條第五款之規定（見原判決
第四頁），係指法定刑而非宣告刑。原判決就上訴人於九十五年
七月一日以前所犯販賣第三級毒品罪，未宣告罰金刑，難認有上
訴意旨所指判決理由矛盾之違法可言。(三)原判決就上訴人於九十
五年七月三十一日之販賣第三級毒品犯行，亦量處第一審判決所
處有期徒刑一年四月，其說明上訴人提起上訴，指稱原判決量刑
過重，為無理由，應係單純指量刑而言，而不及於第二審上訴理
由所指第一審判決未適用中華民國九十六年罪犯減刑條例之相關
規定，予以減刑部分，亦難認有上訴意旨所指判決理由矛盾之違
法。上訴意旨所指各節，或就不影響判決結果，或就判決內已明
白論斷之事項，任意指摘為違法，核均非適法之上訴第三審理由
。應認其上訴為違背法律上之程式，予以駁回。
據上論結，應依刑事訴訟法第三百九十五條前段，判決如主文。
中    華    民    國  九十八  年   十二   月  二十四  日
                      最高法院刑事第十二庭
                          審判長法官  黃  一  鑫
                                法官  張  春  福
                                法官  林  勤  純
                                法官  李  錦  樑
                                法官  陳  國  文
      本件正本證明與原本無異
                                      書  記  官
中    華    民    國  九十八  年   十二   月   三十   日
                                                Ａ

司法院資訊處製作；財團法人民間司法改革基金會備份。
